臺灣臺北地方法院刑事判決　　　　　　　　　　　　　九十一年度訴字第一七七號
　　公　訴　人　臺灣臺北地方法院檢察署檢察官
　　被　　　告　丙○○
右列被告因偽造文書等案件，經檢察官聲請簡易判決處刑（八十九年度偵字第一九六
五一號），本院認為不宜，改依通常程序審理，判決如左：
    主  文
丙○○行使偽造私文書，足以生損害於公眾及他人，處有期徒刑拾月。
扣案如附表編號一、二、四、五、一一至一八、二十一之物品均沒收。
    事  實
一、丙○○前於民國八十三年、八十四年間，因盜匪、贓物等案件，分別經臺灣高等
    法院、臺灣臺北地方法院判處有期徒刑七年四月及七月確定，甫於八十七年四月
    廿一日假釋出獄，詎猶不知悔改，竟基於收受贓物之概括犯意，於八十九年某時
    （正確時間不詳）於台北市○○區○○路（正確地址不詳），明知年籍、姓名不
    詳綽號「小陳」所交付之陳玉蓮國民身分證乙枚，係來路不明之物，仍收受入己
    。又於八十九年八月下旬某日，在臺北市○○區○○街四二號六樓「家賓賓館」
    ，明知案外人甲○○（原名張月娥，未據起訴，應另由檢察官依法處理）、綽號
    「小葳」之女子所交付之乙○○之高中畢業證書、戶口名簿及「陳志勇」與「孔
    令欽」之身分證影本各乙張，亦係他人失竊或遺失之物，猶收受入己使用。丙○○見「小葳」既有乙○○之證件資料，遂將自己之半身照片予小葳，要求以乙○○名義申辦身分證件，「小葳」遂與丙○○基於犯意之聯絡，由「小葳」於不詳
    時、地偽刻乙○○之印章乙枚，再於同年八月二十八日，持乙○○之畢業證書、
    丙○○之照片及上開偽造乙○○之印章，至臺北市萬華第二戶政事務所，偽以乙○○之名義，辦理報廢重新申領乙○○之國民身分證乙枚，並於申請書上蓋用上
    開偽造之印章產生印文，再偽簽「乙○○」之署名乙枚向該管公務員行使之，使
    公務員登載於職務上所執掌之公文書，並發給上貼丙○○照片之乙○○身分證一
    枚，小葳於取得後，即委由另名姓名年籍不詳之男子與丙○○約定於台北市景美
    區某麥當勞店內碰面，交付丙○○收執。嗣丙○○於取得上開不實之身分證約四
    日後，為警例行攔檢時盤查，丙○○乃基於行使不實特種文書之犯意，以該不實
    之身分證交付警員查核，行使上開申得之乙○○國民身分證，足以生損害於乙○○及戶政管理之正確性。丙○○復因冒名申請行動電話門號之需，於不詳時、地
    ，至臺北市○○區○○路三段某刻章店，要求不知情之店員偽刻「其達通訊器材
    公司」、「通益通訊器材公司」及「三喜開發事業有限公司」等公司橢圓形圓戳
    章各乙顆，預偽以該等公司名義申辦行動電話，均足生損害於「其達通訊器材公
    司」、「通益通訊器材公司」與「三喜開發事業有限公司」之權益、戶政事務所
    對資料管理之正確性。嗣於八十九年十月三日，為警在臺北市○○區○○路三段
    八五巷廿三弄三號一樓丙○○之住處，循線搜索查獲，扣得橡皮管及玻璃球各二
    只之安非他命施用器具（施用毒品部分另聲請觀察、勒戒）、手槍乙枝、彈匣乙
    個、子彈三發（槍砲部分另由檢察官為不起訴處分）及附表所示之物品。
二、案經臺北市政府警察局大安分局移送台灣台北地方法院檢察署檢察官偵查起訴。
    理  由
一、訊據被告被告丙○○坦承有於右揭時、地收受某陳姓男子所交付之陳玉蓮國民身
    分證及「小葳」所交付來路不明之證件，並囑「小葳」冒名申辦補領乙○○之國
    民身分證乙枚後復持以行使，並偽刻其達通訊器材等三家公司之橢圓形公司章等
    情不諱，惟矢口否認有何參與申請身分證核發事務，及偽以被害人乙○○名義申
    辦中華電信公司行動電話門號云云。
二、本院經查：關於請領乙○○身分證部分，被告自承於案外人甲○○（即綽號小葳
    者）出示乙○○相關證件時，即交付自己相片予甲○○，要求甲○○協助取得不
    實之身分證件（參偵查卷第四頁背面），是被告對於甲○○將取得不實身分證件
    一事不僅事前參與謀議，且將自己照片交付甲○○而參與其事，其對於甲○○如
    何取得不實身分證件過程縱有不知，亦無解於其參與偽造文書之犯行。是被告雖
    辯稱不知甲○○係如何前往戶政機關，如何以不實之資料向戶政機關申請補發不
    實之身分證件，其對於甲○○上揭違法過程，仍應共負其責。而台北市萬華區第
    二戶政事務所所補發之乙○○身分證其內容確係不實，已經被害人乙○○於警訊
    時結證屬實。茲比對乙○○雅禮補校畢業證書之照片，及乙○○於八十九年九月
    六日自行申請補發身分證時所附之照片，確與八十九年八月二十八日補發之身分
    證上照片明顯不同（偵查卷第十一頁），而八十九年八月二十八日補發之身分證
    上照片，經被告檢視，確為被告所有，此為被告所自承，足徵甲○○係以提供不
    實資料使公務員登載於公文書上之方式，取得資料內容不實之身分證，而被告於
    取得內容不實之身分證後復於遭遇警察攔檢時使用，其以利用他人名義請領身分
    證之方法，取得身分證後，以遂行其行使內容不實身分證之目的，應可確認。此
    外，復有贓物認領保管單、搜索扣押證明筆錄各乙張、乙○○被冒名申辦之國民
    身分證與丙○○本人身分證影印對照單乙張、身分證統一編號章七枚、街道門牌
    章三枚、行政區域章廿六枚、兵役章三枚、學生職業章乙枚、選舉註記章三枚、
    英文數字章三枚「陳永和」章乙枚及公司圓戳章三枚之集成印文紙乙張、臺北市
    政府警察局大安分局受理刑事案件報案三聯單影本乙張、空白支票正、反面影本
    二張、集合泛亞電信公司門號四號影本乙紙、集合遠傳電信公司門號二號影本乙
    紙、照片七張、補領國民身分證申請書影本乙紙及如附表所示扣得之物品在卷可
    資佐證，事證明確，被告犯行已堪認定。
三、核被告所為，係犯刑法第三百四十九條第一項之收受贓物罪、第二百十七條第一
    項之偽造印章罪、第二百十六條行使第二百十條之偽造私文書罪、第二百十四條
    使公務員登載不實罪、第二百十六條行使第二百十二條偽造特種文書罪。被告與
    甲○○等人於補領國民身分證申請書上偽以乙○○身分填寫資料，並偽造署押、
    蓋用偽造乙○○印章產生印文之行為，係偽造私文書之部分行為，而其偽造後復
    持以行使，偽造之低度行為為行使之高度行為所吸收，不另論罪。而被告與年籍
    不詳、綽號「小葳」之甲○○之間，有行使偽造私文書及使公務員登載不實之犯
    意聯絡及行為分擔，應依共同正犯論處。被告先後數次收受贓物及偽刻印章之行
    為，時間緊接，所犯係犯罪構成要件相同之罪名，顯係出於概括犯意為之，應依
    連續犯論處，並加重其刑。另其所犯上開連續收受贓物、連續偽造印章、行使偽
    造私文書、使公務員登載不實罪行及行使偽造特種文書罪間，有方法目的之牽連
    關係，依先連續後牽連之法理，應依牽連犯之規定從一重之行使偽造私文書罪處
    斷。爰審酌被告屢錯屢犯之素行、品行、犯罪之動機、目的、手段、所生危害及
    犯罪後之態度等一切情狀，量處如主文所示之刑，以示懲儆。又偽造之「其達通
    訊器材公司」、「通益通訊器材公司」、「三喜開發事業有限公司」之橢圓形戳
    章各乙顆及「乙○○」署押與印文各乙枚，並依刑法第二百十九條規定宣告沒收
    。如附表編號一、二、四、五、一一至一四、一六至一八之物品，分別係供犯罪
    所用之物或犯罪所得之物，且屬被告所有，業據被告供承在卷，亦依同法第三十
    八條第三項、第一項第二款、第三款宣告沒收。
四、公訴意旨另以：被告持上開乙○○之身分證，偽以乙○○之名義，向中華電信股
    份有限公司（下稱中華電信公司）申請租用行動電話門號0000000000
    號及0000000000號使用，亦涉有觸犯行使偽造私文書罪嫌云云。訊問
    被告否認有此部份行為，辯稱渠未曾以乙○○名義申辦0000000000號
    及0000000000門號等語。經查上揭門號之申請書所附之身分證件，確
    為貼有被告照片之案外人乙○○名義身分證，此有中華電信股份有限公司台北東
    區營運處服務中心九十一年三月二十六日東服函字第一七六號函附之申請資料影
    本在卷可稽，上揭內容不實之身分證並非乙○○本人所持有，而依被告所述，渠
    於交付照片予甲○○申辦不實身分證後約三、四天取得上開身分證件，茲依該內
    容不實之身分證所載，該身分證係八十九年八月二十八日補發，而申請中華電信
    上揭門號之日期為八十九年八月二十九日，即取得內容不實身分證之翌日，是可
    資質疑者，乃被告於八十九年八月二十九日是否已取得上開身分證，又被告是否
    自始即有申辦中華電信門號之意思？據被告所辯，其不知該二門號究係何人申辦
    （參偵查筆錄第四頁背面），公訴人認為被告對此二門號之申請亦應負其責，主
    要理由乃該申請書上所附之身分證確為貼有被告照片之乙○○身分證，而乙○○
    本人並未申請上開門號，足證上揭門號確為被告所申請云云。然依被告所辯，渠
    僅要求案外人甲○○辦理身分證之請領，並未要求甲○○代為申辦門號，是被告
    與甲○○就申辦門號之一節是否有犯意聯絡及行為分擔，非無疑義！依卷內證據
    資料，無法認定被告於身分證補發後隨即取得該身分證，亦無證據足以證明被告
    於要求甲○○請領身分證時同時要求申辦門號，是該申報門號之行為，究係被告
    共同犯意中之一部份，抑或是共犯之過剩行為，即有疑義！本院多次傳拘證人甲○○不可得，對於此部份行為真相如何，即難僅憑卷內證據得出具體結論，而依
    卷內證據既無法證明被告對此一行使偽造文書之行為有共同參與情形，依罪疑惟
    輕原則，自應認為被告此部份行為犯嫌不足，應諭知無罪。惟因公訴人認為被告
    此部份行為與上揭有罪部分之行為間有連續犯之實質上一罪關係，本院對被告此
    部分之行為自毋庸另為無罪之諭知，附此敘明。
據上論斷，應依刑事訴訟法第二百九十九條第一項前段、刑法第二十八條、第五十六
條、第二百十條、第二百十二條、第二百十四條、第二百十六條、第二百十七條、第
三百四十九條第一項、第五十五條、第三十八條第一項第二款、第三款、罰金罰鍰提
高標準條例第一條前段判決如主文。
本案經檢察官孫小萍到庭執行職務
中    華    民    國      九十一      年      七      月      九        日
                                      臺灣臺北地方法院刑事第九庭
                                          法  官  汪漢卿
右正本證明與原本無異。
如不服本判決，應於判決送達後十日內向本院提出上訴狀(應抄附繕本)。告訴人或被
害人如對於本判決不服者，應具備理由請求檢察官上訴，其上訴期間之計算係以檢察
官收受判決正本之日期為準。
                                          書記官  蘇靜紅
中      華      民      國      九十一      年    七    月    十一      日
